【裁判字號】    99,易,1479
【裁判日期】    990630
【裁判案由】    毀棄損壞
【裁判全文】
臺灣臺北地方法院刑事判決              99年度易字第1479號
公  訴  人  臺灣臺北地方法院檢察署檢察官
被      告  甲○○
選任辯護人  葉文政律師
輔  佐  人
即被告之姊  丙○○
上列被告因家庭暴力毀棄損壞案件，經檢察官聲請簡易判決處刑
（九十九年度偵字第六三一四號），本院受理後（九十九年度簡
字第一四二四號），認不宜以簡易判決處刑，經改依通常程序審
理，判決如下：
    主  文
甲○○致令他人之自用小客車左前車燈外罩、左後車燈外罩、左
側車身烤漆不堪用，足以生損害於他人，處拘役貳拾日，如易科
罰金，以新臺幣壹仟元折算壹日。緩刑貳年，緩刑期內付保護管
束，並於付緩刑保護管束期間內，遵守下列事項：禁止對告訴人
乙○○及其母親、兄弟實施家庭暴力、為騷擾、或身體或精神上
之不法侵害行為。
    事  實
一、甲○○患有重度憂鬱症、創傷後壓力症候群及輕度智能障礙
    （尚未至不能辨識其行為違法或欠缺依其辨識而行為之能力
    之程度），其與乙○○係堂兄妹，為四親等之旁系血親，二
    人具有家庭暴力防治法第三條第四款之家庭成員關係，且係
    分別居住在臺北市○○區○○路五段七十三號、同路段七十
    三之一號之鄰居；緣甲○○懷疑與前妻離婚係因乙○○之母
    親從中挑撥，遂時常藉故對乙○○一家人大小聲，或折斷其
    等住家天線、以三秒膠毀損車門鎖等不法侵害行為（均未據
    告訴）；於民國九十八年十一月六日中午十一時五十六分許
    ，甲○○又在臺北市○○區○○路五段七十三號住處前，持
    鐵樂士噴漆罐，朝乙○○所有停放該處之6777-RG 自用小客
    車左側，沿左前車燈、左車門至後車燈噴上藍色油漆，致乙
    ○○所有6777- RG自用小客車左前車燈外罩、左側車身烤漆
    、左後車燈外罩之可用性與美觀較原來狀態發生顯著不良之
    改變，失去美觀功能，足以生損害於乙○○。
二、案經乙○○訴由臺北市政府警察局文山第一分局報告臺灣臺
    北地方法院檢察署檢察官偵查後聲請簡易判決處刑，本院認
    不宜以簡易判決處刑，改依通常程序審理。
    理  由
一、證據能力部分：按被告以外之人於審判外之陳述，雖不符合
    刑事訴訟法第一百五十九條之一至第一百五十九條之四之規
    定，但經當事人於審判程序同意作為證據，法院審酌該言詞
    陳述或書面陳述作成時之情況，認為適當者，亦得為證據；
    當事人、代理人或辯護人於法院調查證據時，知有第一百五
    十九條第一項不得為證據之情形，而未於言詞辯論終結前聲
    明異議者，視為有前項之同意；刑事訴訟法第一百五十九條
    之五第一項、第二項分別定有明文。檢察官、被告甲○○及
    其辯護人，對於本判決下列所引用被告以外之人於審判外之
    陳述（包含書面陳述），於本院準備程序及審理時，均表示
    無意見而不予爭執，且迄至言詞辯論終結前亦未再聲明異議
    ，本院審酌上開證據資料製作時之情況，尚無違法不當及證
    明力明顯過低之瑕疵之情形，爰依刑事訴訟法第一百五十九
    條之五第二項規定，認例外均具有證據能力。本院並於審判
    期日依法進行證據之調查、辯論，當事人於訴訟上程序權利
    ，已受保障。
二、被告於上揭時、地，持鐵樂士噴漆罐朝告訴人乙○○所有之
    車牌號碼6777-RG 號自用小客車左側車頭至車尾噴漆之事實
    ，已據被告於警詢、偵查及本院審理時供承不諱，核與告訴
    人即證人乙○○指述之情節相符，並有6777-RG 號自用小客
    車車籍查詢－基本資料詳細畫面、6777-RG 號自用小客車遭
    噴漆之照片可稽（九十九年度偵字第六三一四號卷第五頁、
    第八頁）。而毀損罪係在於處罰滅失或減少財物價值之行為
    ，其所保護者，係財物本身之用益價值及交換價值，被告在
    告訴人所有6777-RG 號自用小客車左側車頭至車尾，以噴漆
    噴灑藍色油漆，致該自小客車左前車大燈外罩、左側車身烤
    漆及左後車燈外罩沾黏藍色油漆難以清洗，在送車廠清洗重
    新烤漆回復原狀之前，較原來狀態有顯著不良改變，使物之
    外觀形貌、特定使用性，增添與原物整體設計、美觀，發生
    不相襯之污損痕跡，已減損該物之用益價值及失去美觀功能
    ，自足生損害於告訴人甚明；從而辯護人主張告訴人所有之
    6777-RG 號自用小客車左側車身及車燈沾黏藍色油漆已清洗
    去掉，並不符毀損罪之構成要件該當性云云，並非可採。本
    件事證明確，被告犯行堪以認定，應依法論科。
三、按家庭暴力者，謂家庭成員間實施身體或精神上不法侵害之
    行為；家庭暴力罪者，謂家庭成員間故意實施家庭暴力行為
    而成立其他法律所規定之犯罪，家庭暴力防治法第二條第一
    項、第二項定有明文。本件被告與告訴人係堂兄妹，為四親
    等之旁系血親，此已據告訴人陳明在卷，並有被告、告訴人
    之戶籍資料可稽（本院九十九年度簡字第一四二四號卷第二
    十五號卷、本院卷第二十六頁、第二十七頁），是被告與告
    訴人屬家庭暴力防治法第三條第四款之家庭成員關係，而被
    告在告訴人所有6777-RG自用小客車左前車燈、左車身、左
    後車燈以噴漆噴灑藍色油漆，致該車左前車燈外罩、左車身
    烤漆、左後車燈外罩沾黏藍色油漆而難以清洗，發生顯著不
    良改變，使物之外觀及特定用途增添與原物整體設計、美觀
    不相襯之污損痕跡，減損該物價值並失去美觀功能，使告訴
    人受有損害之犯行，係故意實施不法侵害之家庭暴力行為，
    屬家庭暴力防治法第二條第二項所稱之家庭暴力罪，核被告
    所為，係犯刑法第三百五十四條之毀損罪。爰審酌被告與告
    訴人間係屬四親等旁系血親關係，因懷疑告訴人之母親挑撥
    使其與前妻離婚，遂對告訴人車輛噴漆出氣之犯罪動機、手
    段、造成告訴人之損害與日後除污烤漆之勞費、尚未與與告
    訴人達成和解，賠償告訴人損失，惟犯罪後坦承犯行等一切
    情狀，量處拘役二十日，並諭知以新臺幣一千元折算一日之
    易科罰金折算標準。末查被告前未曾受有期徒刑以上刑之宣
    告，有臺灣高等法院被告前案紀錄表存卷可參，其因一時失
    慮致罹刑章，經此偵審教訓後，當知所警惕而無再犯之虞，
    參酌其患有重度憂鬱症、創傷後壓力症候群及輕度智能障礙
    （尚未至不能辨識其行為違法或欠缺依其辨識而行為之能力
    之程度），定期前往國立臺灣大學醫學院附設醫院門診追蹤
    治療，及其經濟狀況不佳，屬領政府補助之低收入戶，此有
    國立臺灣大學醫學院附設醫院診斷證明書、中華民國身心障
    礙手冊（輕度智能障礙）、臺北市低收入戶卡可稽（本院九
    十九年度簡字第一四二四號卷第十二頁至第十四頁、第二十
    六頁），被告並當庭表示：「我保證今天回去以後不再對乙
    ○○及其家人為騷擾或其他不適當的舉動，我會改過自新。
    」（九十九年六月二十一日審判筆錄第八頁），本院認對被
    告所宣告之刑以暫不執行為適當，依刑法第七十四條第一項
    第一款，諭知宣告緩刑二年，以勵自新，又因本件為家庭暴
    力罪，依家庭暴力防治法第三十八條第一項規定，諭知緩刑
    期內應付保護管束；另為確保被告於上開緩刑期間內，得確
    實遵守不再對告訴人及其母親、兄弟等家庭成員實施暴力、
    為騷擾或其他不當行為，綜合審酌本案情節及告訴人、被告
    於本院審理時表示之意見，併依家庭暴力防治法第三十八條
    第二項第一款、第二款、第六款（其他保護被害人或其特定
    家庭成員安全之事項）之規定，命被告於付緩刑保護管束期
    內，遵守下列事項：禁止對告訴人乙○○及其母親、兄弟實
    施家庭暴力、為騷擾、或身體或精神上之不法侵害行為，以
    觀後效（如被告違反上開事項情節重大者，依家庭暴力防治
    法第三十八條第五項規定，即撤銷其緩刑宣告，併此說明）
    。至於被告持對告訴人所有6777-RG號自用小客車噴漆之鐵
    樂士油漆罐一罐，因未扣案，為免將來執行困難，爰不諭知
    宣告沒收。
據上論斷，應依刑事訴訟法第四百五十二條、第二百八十四條之
一、第二百九十九條第一項前段，刑法第三百五十四條、第四十
一條第一項前段、第七十四條第一項第一款，家庭暴力防治法第
三十八條第一項、第二項第一款、第二款、第六款，刑法施行法
第一條之一第一項、第二項前段，判決如主文。
本案經檢察官呂俊儒到庭執行職務。
中    華    民    國    99    年    6     月    30    日
                  刑事第十九庭  法  官    林婷立
上正本證明與原本無異。
如不服本判決應於收受送達後10日內向本院提出上訴書狀，並應
敘述具體理由；其未敘述上訴理由者，應於上訴期間屆滿後20日
內向本院補提理由書（均須按他造當事人之人數附繕本）「切勿
逕送上級法院」。告訴人或被害人如對於本判決不服者，應具備
理由請求檢察官上訴，其上訴期間之計算係以檢察官收受判決正
本之日期為準。
                                書記官    王祥鑫
中    華    民    國    99    年    6     月    30    日
附錄本案論罪科刑法條全文：
中華民國刑法第354條
（毀損器物罪）
毀棄、損壞前二條以外之他人之物或致令不堪用，足以生損害於
公眾或他人者，處 2 年以下有期徒刑、拘役或 5 百元以下罰金
。
備註：
家庭暴力防治法第38條
犯家庭暴力罪或違反保護令罪而受緩刑之宣告者，在緩刑期內應
付保護管束。
法院為前項緩刑宣告時，得命被告於付緩刑保護管束期間內，遵
守下列一款或數款事項：
一、禁止實施家庭暴力。
二、禁止對被害人為騷擾、接觸、跟蹤、通話、通信或其他非必
    要之聯絡行為。
三、遷出被害人之住居所。
四、遠離下列場所特定距離：被害人之住居所、學校、工作場所
    或其他被害人或其特定家庭成員經常出入之特定場所。
五、完成加害人處遇計畫。
六、其他保護被害人或其特定家庭成員安全之事項。
法院依前項第5 款規定，命被告完成加害人處遇計畫前，得準用
第14條第2 項規定。
法院為第1 項之緩刑宣告時，應即通知被害人及其住居所所在地
之警察機關。
受保護管束人違反第2 項保護管束事項情節重大者，撤銷其緩刑
之宣告。

司法院資訊處製作；財團法人民間司法改革基金會備份。
